【裁判字號】    97,交聲,307
【裁判日期】    970922
【裁判案由】    聲明異議
【裁判全文】
臺灣屏東地方法院交通事件裁定        97年度交聲字第307號
原處分機關  交通部公路總局高雄區監理所屏東監理站
異  議  人  甲○○
即受處分人
上列異議人因違反道路交通管理處罰條例案件，不服交通部公路
總局高雄區監理所屏東監理站中華民國95年10月4 日屏監違字第
裁82-VA0000000號違反道路交通管理事件裁決書所為之處分（原
舉發通知單：屏警交字第VA0000000 號）聲明異議，本院裁定如
下：
    主  文
異議駁回。
    理  由
一、異議意旨略以：異議人即受處分人於民國94年12月19日11時
    55分許，在台三線428.4k九如玉水路段（南下），駕駛車牌
    號碼0038-XA 號自用小客車，有超速違規之事實（超速13公
    里未滿20公里），經原處分機關交通部公路總局高雄區監理
    所屏東監理站於95年10月4 日屏監違字第裁82-VA0000000號
    裁決書（聲明異議狀誤載為97年3 月13日），裁處罰鍰新臺
    幣2400元，並記違規點數1 點，惟異議人之戶籍地址與住居
    地址不同，無法收到罰單，故送達不合法，致無從享有最低
    額罰鍰之利益，爰依法聲明異議，請求撤銷原處分云云。
二、按送達由行政機關自行或交由郵政機關送達；送達於應受送
    達人之住居所、事務所或營業所為之；於應送達處所不獲會
    晤應受送達人時，得將文書付與有辨別事理能力之同居人、
    受僱人或應送達處所之接收郵件人員；送達不能依前2 條規
    定為之者，得將文書寄存送達地之地方自治或警察機關，並
    作送達通知書兩份，一份黏貼於應受送達人住居所、事務所
    、營業所或其就業處所門首，另一份交由鄰居轉交或置於該
    送達處所信箱或其他適當位置，以為送達，由郵政機關為送
    達者，得將文書寄存於送達地之郵政機關，此為行政程序法
    第68條、第72條第1 項前段、第73條第1 項、第74條第1 項
    、第2 項所明定。復按處理違反道路交通管理事件，有關文
    書送達之程序，依行政程序法之規定，違反道路交通管理事
    件統一裁罰基準及處理細則第5 條亦訂有明文。另按受處分
    人，不服道路交通管理處罰條例第8 條主管機關所為之處罰
    ，得於接到裁決書之翌日起20日內，向管轄地方法院聲明異
    議，為同條例第87條第1 項定有明文。依前開規定聲明異議
    之期間，自裁決送達之翌日起算，並得依法扣除在途期間及
    聲請回復原狀；交通法庭認聲明異議不合法律上之程式或其
    異議權已經喪失者，應以裁定駁回之，但其不合法律上之程
    式可補正者，應先定期命為補正，逾期不補正者，即予駁回
    ，道路交通案件處理辦法第12條、第18條分別訂有明文。
三、經查：
（一）原處分機關認異議人有違反道路交通管理處罰條例第40條
      第1 項超速駕駛情事，而於95年10月4 日屏監違字第裁82
      -VA0000000號裁決書，裁處異議人罰鍰2400元，並記違規
      點數1 點，嗣前開裁決書經以郵務送達，因未晤異議人或
      其同居人等人，而於95年10月13日寄存送達於異議人當時
      之戶籍地址「屏東縣屏東市○○街20號」等情（異議人迄
      於95年12月6 日始遷移戶籍至『屏東縣屏東市○○路94號
      』），有異議人之戶籍資料、前開裁決書及送達證書各1
      紙在卷可稽（卷第24-26 頁）。
（二）異議人雖辯稱：伊未收受該裁決書，送達不合法云云，惟
      如前所述，異議人94年間之超速違規事件，原處分機關既
      將裁決書依法完成寄存送達，縱令異議人並未親自收受前
      揭送達通知書，或未前往領取該裁決書，仍自寄存之日即
      95年10月13日起發生送達之效力，參以行政程序法上揭所
      定寄存送達明文，本不以受送達人確實閱覽送達文書內容
      為必要，僅須符合上開法定程式，即屬合法，此係法律賦
      予效力之送達方式，否則，法律規定應以合法送達為前提
      要件之各種失權效果，勢將窒礙難行，故由法律規定賦予
      送達程序之效力，俾利法律關係及法律效果之確實、安定
      ，此乃前開寄存送達之立法意旨所在，而異議人於上開寄
      存送達時既籍設「屏東縣屏東市○○街20號」，是他人或
      公務機關僅得依異議人之戶籍地址認定異議人之住所地，
      若異議人未實際居住該址，他人或公務機關實無從知悉，
      而異議人既稱平日住居他處，自得遷移戶籍地址至實際住
      居處，俾利收受信件、文書，卻捨此不為，如今辯稱未收
      受上開裁決書、送達不合法云云，難認有據。
（三）前開裁決書之送達程序既屬合法，異議人若不服上揭處罰
      ，本應於寄存送達生效之翌日起20日之不變期間內聲明異
      議，併計4 日之在途期間，至遲應於95年11月6 日以前為
      之，然異議人遲至97年6 月27日始具以書狀向原處分機關
      聲明異議，此有其「刑事聲明異議狀」上之原處分機關收
      狀戳章可參（卷第4 頁），足徵異議人之聲明異議顯已逾
      越前開聲明異議之20日不變期間，而屬不可補正之事項，
      睽諸前揭規定與說明，其異議權業已喪失無訛。
四、綜上所述，本件聲明異議於法未合，應予駁回。
據上論斷，應依道路交通管理處罰條例第87條第2 項，道路交通
案件處理辦法第18條前段，裁定如主文。
中    華    民    國    97    年     9    月    22    日
                  交通法庭    法  官  江振源
以上正本證明與原本無異。
如不服本裁定應於收受送達後5日內向本院提出抗告書狀敘述抗
告之理由抗告於臺灣高等法院高雄分院。
中    華    民    國    97    年     9    月    26    日
                                書記官  潘豐益


司法院資訊處製作；財團法人民間司法改革基金會備份。
